【裁判字號】    98,抗,432
【裁判日期】    980317
【裁判案由】    確認優先購買權
【裁判全文】
臺灣高等法院民事裁定                   98年度抗字第432號
抗  告  人  名嘉企業有限公司
法定代理人  甲○
上列抗告人因與相對人昕洋股份有限公司等2人間確認優先購買
權事件，對於中華民國98年1月10日台灣士林地方法院98年度補
字第12號裁定提起抗告，本院裁定如下：
    主  文
抗告駁回。
抗告訴訟費用由抗告人負擔。
    理  由
一、抗告意旨：相對人前將坐落台北市○○區○○段1小段第116
    、116之1號土地（下合稱系爭土地）租予抗告人使用，嗣遭
    原法院96年度執字第34737號強制執行事件拍賣，依98年12
    月15日第二次拍賣公告（下稱系爭公告），上開土地將於98
    年1月9日公開拍賣，第116、116之1號土地底價分別為新台
    幣（下同）8000萬元、1280萬元。茲因系爭公告未記載抗告
    人有權優先承買，為此訴請確認就系爭土地優先承買權存在
    ；原法院竟以系爭公告底價9280萬元核定訴訟標的價額，並
    命抗告人於5日內補繳第一審裁判費82萬8640元。惟系爭土
    地未於上開期日拍定，嗣於98年2月20日第三次拍賣底價減
    為7424萬元，日後底價將再降低百分之二十而減為5939萬20
    00元，足見系爭土地價額不能確定，應依民事訴訟法第77條
    之12規定核定為110萬元。故原裁定關於訴訟標的價額核定
    實有違誤，爰提起抗告請求廢棄原裁定該部分，並核定訴訟
    標的價額為110萬元等語。
二、按訟標的之價額，由法院核定；核定訴訟標的之價額，以起
    訴時之交易價額為準，無交易價額者，以原告就訴訟標的所
    有之利益為準，民事訴訟法第77條之1第1、2項定有明文。
    查抗告人於97年12月31日訴請確認就系爭土地所有權有優先
    承買權存在，並舉系爭公告為證（見原審卷第5至10頁），
    依系爭公告，系爭土地將於98年1月9日以9280萬元為底價進
    行公開拍價，而拍賣底價係依據強制執行法第80條鑑價後核
    定，具有公信力，原法院自得據此核定優先承買權之價值；
    況抗告人於起訴狀並未陳報訴訟標的價額，反而引用上開公
    告為證據資料，則原裁定認起訴時訴訟標的價額為9280萬元
    ，洵屬有據。抗告人認訴訟標的價額不能核定，應依民事訴
    訟法第77條之12規定，以同法第466條所定不得上訴第三審
    之最高利益額數加十分之一計算為110萬元，顯與前開規定
    及拍賣公告不符；至於訴訟標的價值於起訴後縱有變化，因
    於核定價額不生影響，故法院毋庸考慮。從而，抗告意旨指
    摘原裁定不當，聲明廢棄，為無理由，應予駁回，爰裁定如
    主文。
中    華    民    國    98    年    3     月    17    日
                    民事第十七庭
                        審判長法  官  藍文祥
                              法  官  張競文
                              法  官  吳燁山
正本係照原本作成。
本裁定除以適用法規顯有錯誤為理由，不得再抗告。如提起再抗
告，應於收受後10日內委任律師為訴訟代理人向本院提出再抗告
狀。並繳納再抗告費新台幣１千元。
中    華    民    國    98    年    3     月    18    日
                              書記官  于  誠


司法院資訊處製作；財團法人民間司法改革基金會備份。
